【裁判字號】    91,簡,234
【裁判日期】    920530
【裁判案由】    綜合所得稅
【裁判全文】
臺北高等行政法院判決                              九十一年度簡字第二三四號
    原      告  甲○○
    被      告  財政部臺北市國稅局
    代  表  人  張盛和（局長）
右當事人間因綜合所得稅事件，原告不服財政部中華民國九十年十二月四日台財訴字
第０九０００三七三四四號訴願決定，提起行政訴訟。本院判決如左：
    主      文
原告之訴駁回。
訴訟費用由原告負擔。
    事      實
一、事實概要：原告八十四年度綜合所得稅結算申報，漏報其本人營利及利息所得十
    五筆共計新台幣（下同）六一四、二０二元，案經被告查獲，遂併課當年度綜合
    所得稅，核定綜合所得總額為四、０八八、五五二元，淨額為三、四二０、九０
    二元，並按其短漏稅額一八九、二五九元，處０．二倍罰鍰三七、八００元（計
    至百元止）。原告不服，主張因未收到扣繳憑單，非故意漏報等情，申經被告復
    查結果，核減罰鍰六００元，變更罰鍰為三七、二００元，原告仍不服，提起訴
    願，亦遭決定駁回，遂向本院提起行政訴訟。
二、兩造聲明：
  (一)原告聲明：撤銷原處分及訴願決定。
  (二)被告聲明：
    1.駁回原告之訴。
    2.訴訟費用由原告負擔。
三、兩造主張：
  (一)原告起訴意旨略謂：原告因未收到扣繳憑單，且漏報之所得金額微小，部分所得
    亦有扣繳稅款，可資證明原告並非故意漏報，且其漏報之所得係股票股利所得，
    非可自己掌握，是被告所為處分顯有違誤。
  (二)被告答辯意旨略謂：
    1.按「納稅義務人應於每年二月二十日起至三月底止，填具結算申報書，向該管
      稽徵機關，申報其上一年度內構成綜合所得總額．．．，以及有關減免、扣除
      之事實，並應依其全年應納稅額減除．．．尚未抵繳之扣繳稅額，計算其應納
      之結算稅額，於申報前自行繳納。」、「納稅義務人已依本法規定辦理結算申
      報，但對依本法規定應申報課稅之所得額有漏報或短報情事者，處以所漏稅額
      兩倍以下之罰鍰。」，分別為行為時所得稅法第七十一條第一項及第一百十條
      第一項所明定。次按「．．．但應受行政罰之行為，僅須違反禁止規定或作為
      義務，而不以發生損害或危險為其要件者，推定為有過失，於行為人不能舉證
      證明自己無過失時，即應受處罰。」，有司法院釋字第二七五號解釋可稽。
    2.本件原告於辦理八十四年度綜合所得稅結算申報時，短報其本人營利及利息所
      得十五筆計六一四、二０二元，有卷附緩課股票轉讓所得申報憑單及各類所得
      扣繳暨免扣繳憑單可稽，且為其所不爭，原處分依首揭法條規定，按所漏稅額
      一八九、二五九元，處０˙二倍罰鍰為三七、八００元（計至百元止），嗣經
      被告所屬士林稽徵所更正註銷租賃所得四一、０四０元，變更核定綜合所得總
      額為四、０四七、五一二元，淨額為三、三七九、八六二元，重行計算漏稅額
      為一八六、三六一元，處０˙二倍罰鍰為三七、二００元（計至百元止），乃
      核減罰鍰六００元，變更罰鍰為三七、二００元。
    3.原告主張其均係依扣繳憑單辦理申報，惟因未收到扣繳憑單所致，非故意漏報
      所得等情。經查原告漏報之所得十三筆為原告投資上市或非上市公司之營利所
      得，二筆為銀行給付之利息所得，皆為原告當年度投資理財活動之所得，且為
      其所不爭，是原告當年度有該些所得，即應依所得稅法第七十一條規定辦理申
      報，非待收到扣繳憑單始負申報責任，且扣繳憑單係抵繳稅款之依據，非申報
      所得之唯一憑據，原告縱未收到扣繳憑單，亦可向原扣繳單位查詢或申請補發
      ，尚不能以未收到而免其申報義務；又綜合所得稅係採申報核定制，即課以納
      稅義務人誠實申報之義務，原告有該些所得而漏未申報，雖非故意，仍難卸免
      其過失漏報之責任，參諸前揭司法院大法官會議解釋，仍應受罰，是被告處罰
      鍰三七、二００元，並無不合，亦無違誤。綜上所述，原告之訴應無理由。
    理      由
一、按「納稅義務人應於每年二月二十日起至三月底止，填具結算申報書，向該管稽
    徵機關，申報其上一年度內構成綜合所得總額或營利事業收入總額之項目及數額
    ，以及有關減免、扣除之事實，並應依其全年應納稅額減除暫繳稅額，計算其應
    納之結算稅額，於申報前自行繳納。」，行為時所得稅法第七十一條第一項定有
    明文。又按「納稅義務人已依本法規定辦理結算申報，但對依本法規定應申報課
    稅之所得額有漏報或短報情事者，處以所漏稅額兩倍以下之罰鍰。」，復為所得
    稅法第一百十條第一項所規定。
二、本件原告八十四年度綜合所得稅結算申報，經被告初查結果，原告漏報出售緩課
    股票及股利收入（國際票券金融股份有限公司、中華開發工業銀行股份有限公司
    等）共計六○一、○一五元，利息所得（富邦綜合證券股份有限公司延平分公司
    、台北銀行股份有限公司城東分公司等）計一三、一八七元等情，有原告八十四
    年度綜合所得稅結算申報書、各類所得扣繳暨免扣繳憑單、各類所得扣繳暨免扣
    繳媒體申報資料、緩課股票轉讓所得申報憑單等影本附於原處分卷可稽，自堪認
    為真正。原告雖主張未收到扣繳憑單，且所漏報之股票股利所得金額微小，部分
    所得亦有扣繳稅款，非故意漏報等語。惟查系爭股利收入係原告分別於八十四年
    間出售股票所得，此觀卷附緩課股票轉讓所得申報憑單、各類所得扣繳暨免扣繳
    媒體申報資料等影本即明，其實際出售股票致有股利所得既在八十四年度，自應
    於當年度課徵所得稅，此亦由上開申報憑單最右欄中載明應於每年三月底前辦理
    結算申報等字樣，可知原告應於股利所得年度即八十四年度申報所得稅，是被告
    將系爭股利所得列入原告八十四年度綜合所得稅，而予以核課其所得額，即非無
    據。至原告所稱未收到扣繳憑單及所漏報之股票股利所得金額微小一節，因扣繳
    憑單並非申報所得之唯一憑據，本不得以未收到扣繳憑單即藉免其申報義務，況
    系爭漏報之股票股利收入多達十三筆，金額非小，縱原告所言部分所得有扣繳稅
    款為真，亦無解於其違章之成立。從而被告以原告於本年度短報營利及利息所得
    十五筆共計六一四、二０二元，而予以核定綜合所得總額及淨額，復就所漏稅額
    課徵罰鍰，揆諸首揭法條規定，並無違誤，訴願決定予以維持，亦無不合，原告
    之訴難認有理由，自應予以駁回。另本件依卷內資料，事證已臻明確，爰不經言
    詞辯論為之，併此陳明。
據上論結，本件原告之訴為無理由，爰依行政訴訟法第二百三十六條、第一百九十五
條第一項後段、第九十八條第三項前段，判決如主文。
中      華      民      國    九十二    年      五      月     三十     日
                            臺 北 高 等 行 政 法 院  第 四 庭
                                                     法    官  林育如
右為正本係照原本作成。
本件以訴訟事件所涉及之法律見解具有原則性者為限，始得於本判決送達後二十日內
向本院提出上訴狀並表明上訴理由，如已於本判決宣示後送達前提起上訴者，應於判
決送達後二十日內補具上訴理由（均按他造人數附繕本），且經最高行政法院許可後
方得上訴。
中      華      民      國    九十二    年      六      月      三      日
                                                     書 記 官  林如冰


司法院資訊處製作；財團法人民間司法改革基金會備份。
